---
title: "Analiza połączeń lotniczych w Europie pod kątem rozprzestrzeniania epidemii"
author: "Wojciech Agaciński"
date: "2.2.2020"
output:
  md_document:
    toc: true
    toc_depth: 2
    variant: markdown_github
---

```{r,echo=FALSE, message=FALSE}
library(igraph)
library(knitr)
library(ggplot2)

edgeData <- read.table(file = 'EUAirTransportation_multiplex.edges', sep = ' ', header = FALSE)
nodeData <- read.table(file = 'EUAirTransportation_nodes.txt', sep = ' ', header = TRUE)

nodeMetaData <- data.frame("name" = nodeData[,2], "lon" = nodeData[,3], "lat" = nodeData[,4])
edgeMatrix <- data.matrix(edgeData, rownames.force = NA)
graphMatrix <- matrix(, nrow = 3588, ncol = 2)

for(row in 1:nrow(edgeMatrix)) {
    label1 <- as.character(nodeData[nodeData$nodeID == edgeMatrix[[row, 2]],]$nodeLabel)
    label2 <- as.character(nodeData[nodeData$nodeID == edgeMatrix[[row, 3]],]$nodeLabel)
    graphMatrix[row,1] <- label1
    graphMatrix[row,2] <- label2
}

g <- graph.data.frame(graphMatrix, directed=T, vertices=nodeMetaData)

```

# Cel projektu

Celem niniejszego projektu jest analiza sieci połączeń lotniczych w Europie, pod kątem potencjalnego rozprzestrzeniania się chorób zakaźnych. Jak wiadomo, transport lotniczy jest jednym z najpopularniejszych metod transportu masowego na świecie. Z uwagi na najmniejszy czas podróży wśród wszystkich innych metod, rozbudowaną sieć oraz ogromną liczbę pasażerów, transport lotniczy może stanowić poważne zagrożenie w kontekście transmisji chorób zakaźnych.

Inspiracją niniejszego projektu jest trwająca epidemia koronawirusa (2019-nCoV), która rozpoczęła się w mieście Wuhan pod koniec 2019 roku. Projekt ma na celu próbę odpowiedzenia na dwa pytania: które z lotnisk w Europie są najbardziej narażone na dalsze rozprzestrzenianie chorobotwórczych patogenów, oraz które lotniska mogą stać się dalszymi celami, gdy dojdzie już do infekcji na kontynencie.

# Informacje o zbiorze danym

Analizie został poddany zbiór danych "EU-AIR TRANSPORTATION MULTIPLEX", dostępny pod adresem https://comunelab.fbk.eu/data.php. Zawiera on sieć połączeń pomiędzy lotniskami w Europie. Dodatkowo, podzielony został na warstwy odpowiadające różnym liniom lotniczym.

## Podstawowe informacje na temat zbioru

```{r,echo=FALSE, message=FALSE}

print(paste(" Liczba wierzchołków (lotnisk): ", nrow(nodeData)))
print(paste(" Liczba krawędzi (połączeń): ", nrow(edgeData)))

```

## Struktura danych

Informacje na temat wierzchołków sieci - zawarte w pliku "EUAirTransportation_nodes.txt". Jest to w zasadzie słownik metadanych, zawierający nazwy oraz koordynaty lotnisk.

```{r,echo=FALSE, message=FALSE}

kable(head(nodeData))

```

Informacje na temat krawędzi sieci - zawarte w pliku "EUAirTransportation_multiplex.edges". Jest to właściwy opis topologii opisywanej sieci, na podstawie której konstruowany jest graf.

```{r,echo=FALSE, message=FALSE}

kable(head(edgeData))

```

## Informacje na temat sieci

### Rozkład stopni wejściowych

```{r,echo=FALSE, message=FALSE}
degreeVect <- degree(g, v = V(g), mode = 'in', loops = FALSE, normalized = FALSE)
ggplot() + aes(degreeVect )+ geom_histogram(colour="black", fill="white")
```

### Rozkład stopni wyjściowych

```{r,echo=FALSE, message=FALSE}
degreeVect <- degree(g, v = V(g), mode = 'out', loops = FALSE, normalized = FALSE)
ggplot() + aes(degreeVect )+ geom_histogram(colour="black", fill="white")
```


### Rozkład długości najkrótszych ścieżek

Przykładowe najkrótsze ścieżki pomiędzy parami wybranych lotnisk

```{r,echo=FALSE, message=FALSE}
distMatrix <- shortest.paths(g, v=V(g), to=V(g), mode='all')
kable(distMatrix[1:5,6:10])
```

### Pośrednictwo 

```{r,echo=FALSE, message=FALSE, warning=FALSE}
trans <- transitivity(g)
trans
```

### Lokalny współczynnik gronowania

```{r,echo=FALSE, message=FALSE, warning=FALSE}
trans <- transitivity(g, type = 'average')
trans
```


### Miary oceny sieci

Gęstość

```{r,echo=FALSE, message=FALSE}
edge_density(g, loops = FALSE)
```

Średnia bliskość

```{r,echo=FALSE, message=FALSE, warning=FALSE}

mean(closeness(g))

```

Promień

```{r,echo=FALSE, message=FALSE}

radius(g, mode = 'all')


```

# Wizualizacja sieci

Po wczytaniu niezbędnych danych, tworzony jest graf, zawierający w atrybutach informacje o współrzędnych geograficznych lotnisk. Jest to istotne przy tworzeniu wizualizacji sieci. Identyfikatory wierzchołków, pomiędzy którymi znajdują się opisywane w głównym pliku krawędzie, są mapowane na nazwy, a właściwie skróty określające lotniska. Poniżej znajduje graficzna reprezentacja sieci.

## Wizualizacja lotnisk z koordynatami

```{r,echo=FALSE, message=FALSE}
layout <- as.matrix(nodeMetaData[,2:3])
plot.igraph(g, layout=layout , vertex.size=3, vertex.label=NA, vertex.color = 'blue', edge.color=NA, frame=TRUE)
```

## Wizualizacja połączeń

```{r,echo=FALSE, message=FALSE}
layout <- as.matrix(nodeMetaData[,2:3])
plot.igraph(g, layout=layout , vertex.size=3, vertex.label=NA, vertex.color = 'blue', edge.color='red', frame=TRUE, edge.arrow.mode = 0, edge.width=0.5)
```

# Najbardziej narażone lotniska

W przypadku wybuchu epidemii, bardzo ważnym działaniem jest zapobieganie powstawaniu kolejnych ognisk choroby. Jedna chora osoba jest wstanie zainfekować dziesiątki innych, a dodatkowo, jeżeli odbędzie się to podczas podroży, może to rozprzestrzenić chorobę pomiędzy różnymi krajami, a nawet kontynentami. Aby prewencja była skuteczna, warto by było oszacować najbardziej narażone punkty, w których szansa na pojawienie się osoby zarażonej jest największa. 

W przypadku naszej analizy, jednym z podejść byłoby wyznaczenie lotnisk, które obsługuje najwięcej różnych połączeń. Takie lotnisko, będąc hubem, mogłoby obsługiwać zarażonych pasażerów z wielu kierunków. Przyjrzyjmy się które lotniska spełniają to kryterium - wykorzystamy do tego stopnie wejściowe wierzchołków. Oto pięć potencjalnie najbardziej narażonych lotnisk:


```{r,echo=FALSE, message=FALSE}
degreeVect <- degree(g, v = V(g), mode = 'in', loops = FALSE, normalized = FALSE)
potentialVect <- head(sort(degreeVect, decreasing = TRUE),5)
kable(names(potentialVect))
```

Są to w kolejności lotniska: Londyn-Gatwick, Düsseldorf, Rzym-Fiumicino, Dublin oraz Lizbona-Portela. Bez wątpienia są to duże porty lotnicze, w niektórych przypadkach największe w odpowiadających im krajach.

Ta metoda określania zagrożenia nie jest niestety idealna. Faworyzuje ona lotniska, które mają wiele połączeń wejściowych, ale nie bierze pod uwagę, czy te połączenia są z portów peryferyjnych, czy innych wielkich terminali. Lepszą metodą na określenie najbardziej zagrożonych epidemiologicznie portów lotniczych jest wykorzystanie miary betweenness centrality. Najbardziej centralne w sieci porty lotnicze, stanowiące centra przesiadkowe i obsługujące wiele lotów z innych dużych i popularnych lotnisk, mogą stanowić miejsce największego zagrożenia.


```{r,echo=FALSE, message=FALSE}
betweennessVar <- betweenness(g, v = V(g), directed = TRUE, weights = NULL, nobigint = TRUE, normalized = FALSE)
sortedBetweenness <-sort(betweennessVar, decreasing = TRUE)
kable(names(sortedBetweenness[1:5]))
```

Analiza pod względem centralności zwróciła podobne, lecz nie jednakowe wyniki. Najbardziej narażone lotniska to: Londyn-Gatwick, Düsseldorf, Dublin, Monachium oraz Ryga.


# Strategia zapobiegania dalszym infekcjom

Co jeżeli epidemia dotarła by do Europy? Wystarczyłby jeden pasażer, obsługiwany na bardziej ruchliwym lotnisku, aby choroba przeniosła się na różne kraje. Sprawdźmy, z iloma lotniskami ma najbardziej centralny port lotniczy - Londyn-Gatwick.

```{r,echo=FALSE, message=FALSE}
topBetweenness <- data.frame(Name = names(sortedBetweenness), Bet = sortedBetweenness)[1,1]
topChar <- as.character(topBetweenness)
vertexes <- V(g)[topChar]
topNeighbors <- neighbors(g, vertexes , mode='out')
topNeighbors

```

Jak widać powyżej, z samego portu Londyn-Gatwick można dolecieć bezpośrednio do 30 innych lotnisk. Z uwagi na charakterystykę topologii sieci połączeń lotniczych, nawet zainfekowanie pasażerów na jednym lotnisku, może spowodować błyskawiczne rozprzestrzenienie się choroby. W celu zapobiegania pojawianiu się nowych ognisk choroby, środki prewencyjne powinny być wdrożone w inny sposób, niż wyłączone kontrola najbardziej popularnych lotnisk, czy tych mających bezpośrednie połączenie ze strefą epidemii.

